臺灣高等法院臺南分院刑事判決
　　　　　　　　　　　　　　　　 94年度上訴字第850號　Ａ
上　訴　人
即　被　告　丁○○
指定辯護人　 本院公設辯護人　簡松柏
上列上訴人即被告因強盜等案件，不服臺灣臺南地方法院九十三
年度訴字第一二三八號中華民國九十四年六月二十八日第一審判
決（起訴案號：臺灣臺南地方法院檢察署九十三年度偵緝字第九
一五、九一六號；併案案號：台灣台北地方法院檢察署九十四年
度偵字第一二七三九號），提起上訴，本院判決如下：
    主    文
原判決關於準強盜暨定應執行刑部分撤銷。
丁○○竊盜，因脫免逮捕，而當場施以脅迫，累犯，處有期徒刑
伍年貳月。
    事    實
一、丁○○前因搶奪、竊盜、恐嚇、妨害自由等案件，分別經本
    院及原審判處有期徒刑一年、八月、六月、三月確定，並定
    應執行有期徒刑二年四月，而於民國（下同）九十三年一月
    十四日執行完畢。猶未知悔悟，復於九十三年七月七日下午
    四時許（公訴人誤載為六時十分許），進入台南市○○區○○路九七之十三號關稅總局燈塔宿舍內（侵入住宅部分，未
    據告訴），徒手竊取乙○○所有之取孔鎢鋼鑽頭一組、鑽頭
    夾具二個、鑽頭拆卸工具二支。丁○○得手後復進入上址二
    樓時，為當時在屋內之丙○○發現，丙○○由放置在丁○○
    所穿著的長褲口袋內的物品露出「啟訓」二字，判斷其為竊
    賊而喝令其不要走，丁○○不聽丙○○制止逕自下樓離去，
    丙○○乃隨其下樓，並呼喊當時在三樓之乙○○一同追捕丁○○。當丙○○與乙○○追躡至台南市○○區○○路七五巷
    二二弄十九號前時，丁○○為脫免逮捕，突從騎樓內吧檯衝
    出，手持一節長約十五公分、寬約零點五至一公分之雨傘傘
    骨，當場施脅迫做勢刺擊丙○○與乙○○。丙○○與乙○○
    見丁○○手持尖狀金屬物，以為丁○○持兇器意圖行兇，見
    狀逃跑，丁○○仍緊追丙○○至人多處方始離去。嗣經丙○○與乙○○報警，於同日下午四時三十分許，為警在台南市
    安平區○○路六二四號前查獲丁○○，自丁○○身上起出鑽
    頭拆卸工具二支，並循線在台南市○○路七五巷二二弄十九
    號騎樓吧檯內及同路九七之十三號圍牆內草地上分別起出鑽
    頭夾具二個及取孔鎢鋼鑽頭一組。
二、案經台南市警察局第四分局報告台灣台南地方法院檢察署檢
    察官偵查起訴。
    理    由
一、訊據上訴人即被告丁○○（下稱被告）固坦承伊有帶拆解工
    具等，惟否認有何竊盜、準強盜之犯行，辯稱：伊未去過上
    揭台南市○○區○○路九七之十三號關稅總局燈塔宿舍，警
    察自其身上起出之鑽頭，乃自家中攜帶外出，並非贓物，也
    未持鐵條攻擊丙○○及乙○○，伊身高是一七二至一七三公
    分，不是一百六十幾公分，扣案雨傘傘骨不是伊的，請求改
    判云云。
二、經查：
（一）上揭事實，業據在場之證人丙○○於原審及本院結證稱：
      約（當日）下午，乙○○在三樓，伊在二樓房間，看到一
      位陌生人經過客廳出現在伊房門口，伊問他有什麼事，他
      沒有回答，伊看到該陌生人口袋鼓鼓的，就跟著陌生人下
      樓，該陌生人就是庭上的被告，因為看他口袋鼓鼓的，工
      具在他口袋，從側面看得到上面有寫「啟訓」二個字，伊
      請他拿出來，他不理，伊跟他到門口，才叫乙○○下來，
      乙○○並沒有馬上下來，伊一面喊一面跟著小偷出去，看
      到他把一邊口袋裡的東西丟回宿舍圍牆內的草坪上，．．
      後來在泡沫紅茶店的攤位後面地上及關稅總局宿舍的草地
      上，各找到一些工具，在關稅總局宿舍草地上找到的工具
      就是被告從他口袋丟出的東西，在泡沫紅茶店前找到的東
      西是二個鑽頭，．．取孔鎢鋼鑽頭有用一個紅色塑膠盒子
      裝著，盒子上面有寫「啟訓」二個字，這個鑽頭是被告丟
      的沒有錯，另外那二個在泡沫紅茶店找到的鑽頭，因為泡
      沫紅茶店當天沒有營業，被告從泡沫紅茶店那邊出來，所
      以伊才肯定認為那二個鑽頭是被告拿的等語（見原審卷第
      九二頁至九六頁日、本院九十四年十月十二日審判筆錄第
      五頁稱有看到被告正面等語）；又證人乙○○於原審結證
      稱：約在（當日）下午，伊聽到樓下喊抓賊，伊從樓上探
      頭看了一下之後就跑下去，到大門的時候，沒有看到人，
      在宿舍草地上也沒有看到人，但有看到伊那個用紅色塑膠
      盒裝的東西從圍牆外飛進來，．．贓物認領保管單上取孔
      鎢鋼鑽頭工具一組，是在圍牆內草坪上找到的，鑽頭夾具
      二個是在泡沫紅茶店吧檯那邊找到的，至於鑽頭拆卸工具
      二支是後來在警察局警察從被告口袋裡拿出來的，但被告
      說是他的，伊可以確定保管單上面的東西是伊的，因為上
      面的東西都有伊名字，這些東西原來是放在工具箱裡面，
      失竊當時還有其他的鑽頭在工具箱內，伊只帶了電鑽去三
      樓，其他的工具擺在一樓，找回來失竊補報單上面的這些
      工具以後，伊整組的電鑽零件就沒有缺少了等語（見原審
      卷第九七頁、第九八頁）。依上開證人丙○○證詞，證人
      既是近距離目擊被告，且見被告口袋中有紅色塑膠盒裝之
      鎢鋼鑽頭，丙○○追出後，被告即將紅色塑膠盒裝之鎢鋼
      鑽頭丟棄於圍牆內草坪，亦有現場照片可證。警方並從被
      告身上取出鑽頭拆卸工具二支，適與證人乙○○之電鑽合
      成一組，足認證人指證被告下手行竊乙節，與事實相符，
      應可採信。被告否認竊盜辯稱：伊家中有相同之電鑽工具
      云云，惟被告當天既是外出拜拜（於原審審理中辯詞，見
      原審卷第一０三頁）或到海邊遊玩（見偵卷第七二０二號
      第五頁），並非外出工作，自無攜帶電鑽拆卸工具之理；
      且被告僅攜帶電鑽工具組之一部分零件，亦無功用。被告
      上開所辯，顯為事後畏罪卸責之詞，並無足採。
（二）次查，證人丙○○於原審又證稱：我看到該陌生人口袋鼓
      鼓的，就跟著他下樓，該陌生人就是庭上的被告，．．後
      來伊跟乙○○一起去找，經過宿舍旁的泡沫紅茶店都沒有
      找到，再走五十公尺還是沒有找到，原本打算放棄尋找被
      告，折返往回走時，在泡沫紅茶店前面，被告就衝出來，
      手上拿了一把金屬的東西朝我們衝過來，作勢要刺，我們
      就回頭跑給他追，．．我們沒有看到被告的時間不會超過
      一分鐘等語（見原審卷第九三頁）。證人乙○○於原審亦
      證稱：我走出大門碰到丙○○，丙○○說有人進來偷東西
      ，我們就一直往東找，到達靈濟殿（廟）問那邊的人說沒
      看到，又往回走，到宿舍旁邊一棟鐵厝，快要到的時候，
      看到被告衝出來手上拿著尖尖的東西，在陽光下會閃閃發
      亮，並且高舉，作勢要攻擊我們，那時距離很近，約五、
      六十公分左右，我們都嚇一跳往回退，跑給他追，我們一
      起跑，當時我在左邊，我與丙○○分開跑，但被告沒有追
      我，是一直追著丙○○跑到廟那邊去等語（見原審卷第九
      八頁、第九九頁）。證人丙○○既是近距離目擊被告行竊
      經過，與乙○○同在近距離遭被告作勢刺擊，並反遭被告
      追逐，印象深刻，自無誤認之理。此外，復有雨傘傘骨一
      節扣案足證。被告辯稱伊未持鐵器作勢刺擊丙○○、乙○○云云，顯非足採。
（三）雖證人丙○○於本院陳稱：伊追躡時有問冰廠的人有無看
      到嫌犯，他們說沒有，所以伊等放棄要折回宿舍云云（見
      本院九十四年十月十二日審判筆錄第五頁）。惟與其自己
      於警訊中所陳稱：伊等想放棄追逐，但還是在尋找該名小
      偷（指被告），不料該小偷從宿舍旁突然衝出等情（見警
      卷第五頁），並不相符。足見被告係因偷竊上揭鑽頭等物
      品尚在證人丙○○等追躡當中。因案發時距本院審理時已
      經歷年餘，因時隔已久，一般人難免記憶模糊，應以本案
      案發當時於警訊中之指訴較為正確，且證人乙○○亦於警
      詢證稱：伊與曾先生（指丙○○）一同追入巷內後，便不
      見該名男子，伊等進入該巷內差不多六、七十公尺（此係
      大約數）後，與曾先生便折回找該男子．．等情（見警卷
      第九頁）；於本院亦證稱：「（往回走之目的？）再找找
      看」、「（有無跟曾先生說再找找看？）不用講，因為伊
      等還再找」等情（見本院九十四年十月十二日審判筆錄第
      七頁、第八頁）。足徵證人乙○○確仍在尋找被告尚在追
      躡被告當中，應無疑義。
（四）再按竊盜或搶奪因防護贓物、脫免逮捕或湮滅證據而當場
      施以強暴、脅迫者，以強盜論，為刑法第三百二十九條所
      明定。所謂當場，除犯罪行為之現場及其附近外，即已離
      盜所而尚在他人跟蹤追躡者，不論距離遠近，亦不論是否
      因其他障礙，於極短時間內無法以目視尋得蹤跡，均不失
      為當場（最高法院九十一年台上字第六六三０號判決參照
      ）。查被告於丙○○兩人追躡過程中，雖曾短暫躲藏於泡
      沬紅茶店內之吧檯後，未被發覺。惟被告於丙○○、乙○○折返時，即自躲藏處跳出，持雨傘傘骨作勢刺擊，主觀
      上顯係誤認丙○○、乙○○兩人已發現其藏身之處，故為
      脫免逮捕，方以手持雨傘傘骨偽裝兇器之方式，作勢刺擊
      ，應係脅迫之意。被告對丙○○、乙○○作勢刺擊當場，
      就在被告行竊之海關宿舍旁邊巷內，有現場圖一份在卷可
      稽（見原審卷第一０九頁）。丙○○、乙○○發見被告行
      竊後追出，欲逮捕被告，仍在追躡逮捕過程當中。被告主
      觀上為脫免逮捕，於距離行竊後不到一分鐘之極短暫時間
      內，在行竊地點旁之巷道內，持傘骨偽裝兇器作勢刺擊正
      在進行追躡逮捕之丙○○、乙○○兩人，無論時間、空間
      ，均可認為係在竊盜之當場。原審公設辯護人為被告辯護
      稱：丙○○與乙○○有一段時間未見到被告，已不符合準
      強盜罪之「當場」要件云云，尚非可採。
（五）此外，並有失竊補報單、贓物認領保管單各一紙、照片四
      張附卷可稽（見警卷第十二頁至第十五頁）。被告雖於本
      院聲請就上揭雨傘傘骨之指紋鑑定，惟查上揭傘骨一支，
      經法務部調查局以氰丙烯酸酯燻潛伏指紋採取法鑑定，結
      果未發現有清晰可供比對之指紋，有該局指紋鑑定通知書
      （調科貳字第09400485850號）附卷可稽，無法認定曾為
      何人所持有。而依該附卷之傘骨相片觀察，未處理之前已
      過細長且佈滿似青苔或鐵鏽，難有指紋存焉，亦有上揭鑑
      定通知書之鑑定分析表暨相片可稽。難認係有利被告之證
      明；矧承辦本件之臺南市警察局四分局亦查覆本院，該疑
      似攻擊之鐵器（指上揭傘骨），係警方偵辦時請被告自行
      將身上褲袋內之物品取出時發現之物，有該分局九十四年
      十月三十一日南市警四刑字第09444320220號覆本院函暨
      報告可據。警方移送檢察署之案件報告書雖載為「小長條
      形鐵絲」、「小鐵絲條」等名稱（見偵卷七二０二號第一
      頁、第十二頁刑事案件報告書、第十一頁之檢察署扣押物
      品清單載為「鐵器」），係未經鑑定明確觀察之誤載，亦
      不能資為有利被告之認定。
（六）綜上所述，本件被告所為辯解，無非事後畏罪卸責之詞，
      委無足採（雖被告於本院一度自承如認係竊盜即願認罪云
      云，亦屬避就卸責之詞），本件事證已臻明確，被告之犯
      行洵堪認定，應予依法論科。
三、按被告行竊後，為脫免逮捕，手持雨傘傘骨作勢刺擊，欲對
    於人之身體施以暴力，壓制被害人丙○○、乙○○之抗拒，
    係當場施以脅迫行為（最高法院八十二年度台上字第三八四
    二號判決參照），核被告所為，係犯刑法第三百二十九條準
    強盜罪，應依刑法第三百二十八條第一項論處。起訴書認被
    告此一部分之犯行，應構成同法第三百三十條第一項、第三
    百二十九條之加重準強盜罪。惟被告固持長約十五公分、寬
    約零點五至一公分之雨傘傘骨一節，做勢刺擊丙○○與乙○○，然並無證據證明被告攜帶該節傘骨竊盜。且雨傘傘骨雖
    為鋁製材質，惟質地脆弱，客觀上亦不足以充當兇器使用。
    該節傘骨應係被告為脫免逮捕，隨地撿拾偽裝兇器以刺擊丙○○與乙○○之物。公訴人認被告此一部分涉犯加重準強盜
    罪，尚有未洽，惟其基本社會事實同一，本院自應依法變更
    起訴法條。另被告曾有如事實欄之前科暨經執行完畢，有臺
    灣高等法院被告全國前案紀錄表一紙在卷可徵，被告於有期
    徒刑執行完畢後五年內，再犯本案有期徒刑以上之罪，為累
    犯，應依刑法第四十七條規定加重其刑。
四、原審以被告事證已臻明確，因予論罪科刑，固非無見，惟查
    (一)被告為脫免逮捕，當場持扣案雨傘傘骨作勢要刺擊，係屬
    脅迫之行為，尚非強暴行為，原判決誤以為被告當場所施者
    係強暴行為，已有未洽；(二)原判決既認成立刑法第三百二十
    九條之罪，且認並未構成有同法加重強盜罪（同法第三百三
    十條第一項）之成立，惟原判決並未釐清應適用何條項之強
    盜罪論處，亦有未妥，卻又贅引適用與該強盜罪無關之刑法
    第三百二十條第一項之法條，均有未合。被告於本院否認犯
    罪指摘原判決不當，雖不足採，惟原判決既有可議，自應由
    本院將原判決關於準強盜罪暨定執行刑部分撤銷改判。爰審
    酌被告年輕力壯不思循正途賺取財物謀生，反進入他人住宅
    內竊取被害人財物，甚至於被害人發覺後，於遭追捕時，竟
    僅因欲脫免逮捕，即臨時隨地撿取之雨傘傘骨欲對被害人施
    脅迫之行為，導致被害人心理受壓制，其行為已至準強盜程
    度，暨考其犯罪動機、目的、手段、被害人所受損害及被告
    犯後全盤飾詞否認準強盜犯行，毫無悔改之意等一切情狀，
    量處如主文第二項所示之刑。至扣案之雨傘傘骨一節，應係
    被告臨時隨地撿取，並無證據證明係被告所有，爰毋庸諭知
    沒收。
五、至被告於九十三年六月八日另犯毀損罪及準強盜罪，經臺灣
    高雄地方法院以九十三年度訴字第二九二九號判處有期徒刑
    五年六月等情，有同院九十三年度訴字第二九二九號判決書
    一份在卷可稽（見原審卷第一二三頁）。被告於九十三年六
    月八日及同年七月七日（本案）各犯準強盜罪，時間固然緊
    接，所犯罪名亦復相同。惟被告前案係竊盜後遭發覺後，為
    脫免逮捕而當場施以強暴（騎機車衝撞攔阻之人）。被告主
    觀上脫免逮捕之犯意，顯係因遭人發覺後臨時起意為之，且
    行為態樣互殊，前後兩案應無概括犯意之連續犯關係，併為
    敘明。
六、另臺灣臺北地方法院檢察署以被告又於九十三年十一月二十
    九日上午九時二十五分許，在臺北市○○區○○街二一六號
    「和平精品店」內，趁甲○○不備之際，搶奪該店內之收銀
    機一台（內有新台幣三千五百元），適為甲○○見狀自後追
    呼，被告始將該收銀機丟棄於路旁，而未得逞，詎被告竟於
    同日十時三十分許，返回店口張望，而為甲○○發覺報警查
    獲，因認被告涉有搶奪未遂罪嫌（見偵查卷第12739號第四
    十頁）云云，因與上揭論罪科刑之準強盜罪刑，構成要件不
    同、罪名亦異，難認時間緊接且係基於概括犯意所為而有連
    續犯之裁判上一罪之關係，因該件未據檢察官起訴，爰檢還
    該檢察署續由檢察官偵辦另為適當之處理（縱認被告上開犯
    行係犯警方移送之所謂「竊盜」犯行，惟亦與上揭準強盜罪
    名及構成要件不同，仍非可認與上揭論罪科刑部分有連續犯
    之裁判上一罪之關係而得併案審理，該檢察署逕以被告另犯
    「竊盜罪行」有裁判上一罪之關係函送本院併案，亦非適法
    ，仍應檢還）。
據上論斷，應依刑事訴訟法第三百六十九條第一項前段、第三百
六十四條、第二百九十九條第一項前段、第三百條，刑法第三百
二十九條、第三百二十八條第一項、第四十七條，判決如主文。
本案經檢察官曾銘芳到庭執行職務。
中　　華　　民　　國　　94　　年　　12　　月　　21　　日
　                刑事第二庭    審判長法  官　葉居正
                                      法  官　李文福
                                      法  官　莊俊華
以上正本證明與原本無異。
如不服本判決，應於收受本判決後十日內向本院提出上訴書狀。
其未敘述上訴理由者並得於提起上訴後十日內向本院補提理由書
狀（均須按他造當事人之人數附繕本）「切勿逕送上級法院」。
　　　　　　　　　　　　　　　　　　　書記官　廖明娟
中　　華　　民　　國　　94　　年　　12　　月　　23　　日
附錄法條：
中華民國刑法第三百二十九條
竊盜或搶奪，因防護贓物、脫免逮捕或湮滅罪證，而當場施以強
暴脅迫者，以強盜論。
中華民國刑法第328條
意圖為自己或第三人不法之所有，以強暴、脅迫、藥劑、催眠術
或他法，至使不能抗拒，而取他人之物或使其交付者，為強盜罪
，處5年以上有期徒刑。
以前項方法得財產上不法之利益或使第三人得之者，亦同。
犯強盜罪因而致人於死者，處死刑、無期徒刑或 10 年以上有期
徒刑；致重傷者，處無期徒刑或 7 年以上有期徒刑。
第 1 項及第 2 項之未遂犯罰之。
預備犯強盜罪者，處 1 年以下有期徒刑、拘役或 3 千元以下罰
金。
